---
title: "OpenStreetMap Tags in Baden-Württemberg"
author: "Alexandra Kapp"
output:
  html_document:
    theme: "cosmo"
    ourput_dir: "/docs"
---

```{r setup, echo=FALSE, results = "hide", message = FALSE}
# lade packages
library(sf) # für Geodaten 
library(magrittr) # pipe operator
library(tidyr) # Data cleaning: (z.B. pivot_wider)
library(dplyr) # Tabellen bearbeiten (z.B. muatate, count)
library(stringr) # einfachere String Bearbeitung
library(janitor) # zur schöneren Darstellung von häufigkeiten (statt table())
library(mapdeck) # für Kartendarstellung
library(here)
source(here("R", "env.R"))
set_token(mapbox_key)
```

# Analyse der relavanten OSM Tags in Baden-Württemberg

- Downloade die Baden-Württemberg PBF Datei von Geofabrik in speichere diese im Ordner `data` (top level) ab: 
  - https://download.geofabrik.de/europe/germany/baden-wuerttemberg.html

## Barrieren 

Lade und analysiere die Barrieren:

```{r}
# Laden der Daten kann einen Moment dauern
barriers <- read_sf(here("data", "baden-wuerttemberg-latest.osm.pbf"), 
                    layer = "points",
                    query = "SELECT * FROM points WHERE BARRIER <> '' ")

# extrahiere width und maxwidth von "other tags"
barriers$maxwidth <- str_match(barriers$other_tags, '\"maxwidth\"=>\"\\s*(.*?)\\s*\"')[,2]
barriers$width <- str_match(barriers$other_tags, '\"width\"=>\"\\s*(.*?)\\s*\"')[,2]

# welche Barrieren gibt es wie häufig?
barriers %>% 
  tabyl("barrier") %>% 
  arrange(desc(n)) %>% 
  janitor::adorn_pct_formatting()
```

Wie viele der Barrieren haben ein `width` Tag?

```{r}
with_width <- barriers %>% filter(!is.na(width) | !is.na(maxwidth))

print(paste("Anzahl aller Barrieren mit width oder maxwidth:", nrow(with_width)))
print(paste("Anzahl aller Barrieren:", nrow(barriers)))
print(paste("Prozent mit width oder maxwidth", round(nrow(with_width) / nrow(barriers) * 100, 1), "%"))
```

Wie viele der fünf häufigsten Barrieren haben einen `width` Tag?
```{r}
barriers %>% 
  st_drop_geometry() %>% 
  mutate(has_width = !is.na(dplyr::coalesce(maxwidth, width))) %>% 
  select(barrier, has_width) %>% 
  filter(barrier %in% c("gate", "bollard", "cycle_barrier", "lift_gate", "block")) %>% 
  count(barrier, has_width) %>% 
  pivot_wider(names_from = has_width, values_from = n) %>% 
  mutate(`Anteil mit width in %` = round(`TRUE`/(`FALSE` + `TRUE`)*100, 1))
```

Alle Arten von Barrieren haben kaum den Tag `width` vergeben - nur 0.5% - 2.5% haben je nach Kategorie diesen Tag.

## Straßenoberfläche

Lade Straßen aus dem PBF File und extrahiere notwendige Tags aus `other_tags`.

```{r}
# Laden der Daten kann einen Moment dauern
streets <- read_sf(here("data", "baden-wuerttemberg-latest.osm.pbf"), 
                   layer = "lines",
                   query = "SELECT * FROM lines WHERE highway <> ''")

streets$bicycle <- str_match(streets$other_tags, '\"bicycle\"=>\"\\s*(.*?)\\s*\"')[,2]
streets$motorroad <- str_match(streets$other_tags, '\"motorroad\"=>\"\\s*(.*?)\\s*\"')[,2]
streets$surface <- str_match(streets$other_tags, '\"surface\"=>\"\\s*(.*?)\\s*\"')[,2]
streets$smoothness <- str_match(streets$other_tags, '\"smoothness\"=>\"\\s*(.*?)\\s*\"')[,2]
```

Filtere nur Straßen, die auch von Fahrrädern befahren werden können.

```{r}
print(paste("Anzahl alle Straßen:", nrow(streets)))

streets <- streets %>% 
  filter(highway != "motorway",
  highway != "motorway_link",
  highway != "trunk",
  highway != "trunk_link",
  (highway != "pedestrian") | (bicycle == "yes"),
  highway != "footway" | bicycle == "yes",
  highway != "steps",
  highway != "corridor",
  motorroad != "yes" | is.na(motorroad))
  
print(paste("Anzahl relevante Straßen:", nrow(streets)))
```

Wie viel Prozent der Straßen haben eine Angabe zu Straßenoberfläche?

```{r}
streets %>% 
  tabyl(surface) %>% 
  adorn_pct_formatting() %>% 
  arrange(desc(n)) %>% 
  rename("Oberfläche" = "surface_ogr_geometry_") %>% 
  head(10)
```

Ungefähr 40% der Straßen haben eine Angabe zur Oberfläche. Davon hat die Hälfte der Straßen den Wert "Aspalt".

Wie viel Prozent der Straßen haben eine Angabe zur Smoothness?

```{r}
streets %>% 
  tabyl(smoothness) %>% 
  adorn_pct_formatting() %>% 
  arrange(desc(n)) %>% 
  head(10)
```

Nur ca. 95% der Straßen haben *keinen* Wert für `smoothness`.

## Kartendarstellung

Reduziere auf die Fläche von Stuttgart (für Performance)
Reduziere die Kategorien der Barrieren und Straßenoberfläche für eine bessere Darstellung

```{r}
# für performance nur Stuttgart darstellen
stgt <- read_sf(here("data", "stuttgart.geojson"))
stgt_streets <- streets[sf::st_intersects(streets, stgt, sparse = F)[,1], ]
stgt_barriers <- barriers[sf::st_intersects(barriers, stgt, sparse = F)[,1], ]

stgt_barriers$barrier_simple <- stgt_barriers$barrier
stgt_barriers[!stgt_barriers$barrier_simple %in% c("gate", "bollard", "cycle_barrier", "lift_gate", "block") &
           !is.na(stgt_barriers$barrier_simple), "barrier_simple"] <- "other"

stgt_streets$surface_simple <- stgt_streets$surface
stgt_streets[stgt_streets$surface_simple %in% c("unpaved", "compacted", "fine_gravel", "rock", "grass", "ground", "gravel", "dirt",
                       "pebblestone", "earth", "grass_paver", "mud", "sand", "woodchips"), "surface_simple"] <- "unpaved"
stgt_streets[stgt_streets$surface_simple %in% c("sett", "cobblestone", "unhewn_cobblestone"), "surface_simple"] <- "cobblestone"
stgt_streets[!stgt_streets$surface_simple %in% c("asphalt", "concrete", "paved", "paving_stopnes", "unpaved", "cobblestone") & !is.na(stgt_streets$surface_simple), "surface_simple"] <- "other"
```


```{r}
center <- c(9.177, 48.7766)
stgt_barriers$radius <- ifelse(stgt_barriers$barrier == "cycle_barrier", 10, 5) # mache cycle_barriers größer

mapdeck(style = mapdeck_style("light"),
        location = center,
                  zoom = 12) %>%
  add_path(data = stgt_streets, stroke_colour = "surface_simple",
           stroke_width = 8, legend = T, tooltip = "surface", update_view = F) %>%
  add_scatterplot(data = stgt_barriers,
                  radius = "radius",
                  fill_colour = "barrier_simple",
                  palette =  "plasma",
                  legend = T,
                  tooltip = "barrier",
                  update_view = T)
```


